【裁判字號】    98,消債更,320
【裁判日期】    981231
【裁判案由】    更生事件
【裁判全文】
臺灣臺北地方法院民事裁定           98年度消債更字第320號
聲  請  人
即  債務人  甲○○
上列當事人因消費者債務清理事件聲請更生，本院裁定如下：
    主  文
債務人甲○○自中華民國九十八年十二月三十一日下午四時起開
始更生程序。
命司法事務官進行本件更生程序。
    理  由
一、按債務人不能清償債務或有不能清償之虞者，得依本條例所
    定更生或清算程序，清理其債務；而法院開始更生程序之裁
    定，應載明其年、月、日、時，並即時發生效力；法院裁定
    開始更生或清算程序後，得命司法事務官進行更生或清算程
    序，必要時得選任律師、會計師或其他適當之自然人或法人
    一人為監督人或管理，消費者債務清理條例（以下簡稱消債
    條例）第3條、第45條第1項、第16條第1項分別定有明文，
    準此，消債條例並未將消費者之保證債務、就學貸款債務及
    信用卡附卡持有人所負之債務排除適用，解釋上適用範圍自
    應包括前述債務在內。次按債務人對於金融機構因消費借貸
    、自用住宅借款、信用卡或現金卡契約而負債務，在聲請更
    生或清算前，應提出債權人清冊，以書面向最大債權金融機
    構請求協商債務清償方案並表明共同協商之意旨；又自債務
    人提出協商請求之翌日起逾30日不開始協商，或自開始協商
    之翌日起逾90日協商不成立，債務人得逕向法院聲請更生或
    清算，消債條例第151條第1項、第153條定有明文。
二、本件聲請意旨略以：聲請人於民國98年3月13日曾就其積欠
    各金融機構之債務，向最大債權銀行臺灣銀行股份有限公司
    （下稱臺灣銀行）請求共同協商債務清償方案，惟臺灣銀行
    表示其所欠之就學貸款、保證債務都不納入協商，而拒絕協
    商，其只好跟銀行個別協商，但華南商業銀行股份有限公司
    （下稱華南銀行）表示每月最少清償新臺幣（下同）8,000
    元，臺灣中小企業銀行股份有限公司（下稱臺灣中小企銀）
    表示每月最少清償7,000元，加上中國信託商業銀行股份有
    限公司（下稱中國信託銀行）表示每月最少清償3,000元，
    再加上臺灣銀行之就學貸款每月清償4,000元，合計共超過
    22,000元，而聲請人平均每月收入為34,689元，扣除房租5,
    250元及每月基本生活費後，已不足支付前述各銀行所提還
    款條件，又其無擔保或無優先權之債務總額未逾1,200萬元
    ，復未經法院裁定開始清算程序或宣告破產，爰向本院聲請
    更生等語。
三、經查：
  (一)聲請人曾就其積欠各金融機構之保證債務、就學貸款債務及
    信用卡附卡持有人所負之債務，於98年3月13日向最大債權
    銀行臺灣銀行請求共同協商債務清償方案，債權金額如下：
    臺灣銀行之就學貸款債務420,000元；華南銀行之為其父所
    經營之嘉升螺絲有限公司（下稱嘉升公司）擔任保證人之保
    證債務1,004,000元；臺灣中小企業銀行之為其父所經營之
    嘉升公司擔任保證人之保證債務413,000元；中國信託商業
    銀行之為其父信用卡之附卡持有人所負債務400,000元，詎
    臺灣銀行表示除該行之就學貸款債權外，其餘均為保證債務
    ，並未納入銀行公會所定之前置協商範圍而拒絕協商之情，
    有臺灣銀行債權管理部98年4月13日債管字第09800026871號
    函在卷可證，而債權人臺灣銀行、華南銀行、臺灣中小企業
    銀行於本院調查時均明確表示不願意與聲請人協商之情，亦
    有本院訊問筆錄在卷可稽，且98年3月13日距聲請人提出本
    件更生聲請時即98年7月15日，已逾30日，揆諸前揭規定，
    聲請人得逕向法院聲請更生，合先敘明。
  (二)聲請人主張其負債總額2,237,000元，最大債權銀行臺灣銀
    行拒絕與其協商，而其平均每月薪資收入約為34,689元，名
    下無財產，另需支出每月租金5,250元、膳食約6,000元、水
    電費用約315元、交通費約600元，管理費約315元、日用雜
    貨1,000元，共13,480元（計算式：5,250＋6,000＋315＋60
    0＋315＋1,000＝13,480），若依債權人臺灣銀行、華南銀
    行、臺灣中小企銀及中國信託銀行之要求每月償還22,000元
    （計算式：8,000＋7,000＋3,000＋4,000＝22,000），聲請
    人已無法維持最低生活，有不能清償債務之虞情事，業據其
    提出財產及收入狀況說明書、債權人清冊、債務人清冊、還
    款協議書、財政部臺北市國稅局95至97年度綜合所得稅各類
    所得資料清單及財產歸屬資料清單、聲請人之銀行帳戶存摺
    影本、嘉升螺絲有限公司（下稱嘉升公司）之公司基本資料
    、人壽保險要保書及保險費送金單、房屋租賃契約書、水費
    與電費收據、社區管理費收據、統一發票、戶籍謄本、財團
    法人金融聯合徵信中心當事人綜合信用報告、租金收據、勞
    工保險被保險人投保資料表等件為證，並有聲請人95年至97
    年之稅務電子閘門財產所得調件明細表在卷可佐，經核大致
    相符，堪信為真實。
  (二)查據前開聲請人95年至97年之稅務電子閘門財產所得調件明
    細表，聲請人96年收入約404,680元、97年收入約416,265元
    ，平均每月收入約34,206元（計算式：404,680＋416,265＝
    820,945，820,945÷24＝34,206），扣除前述每月還款金額
    22,000元，每月僅餘約12,206元可供生活支出，經參酌行政
    院主計處公告之98年度最低生活費用（乃以每年家庭收支調
    查，計算出平均每人每月消費支出之60%作為最低生活費）
    ，臺北市平均每人每月最低生活費為14,558元，則聲請人實
    已無法維持最低基本生活，不堪負荷，而有不能清償債務之
    虞之情事。
三、綜上所述，本件聲請人已踐行前置協商程序而協商不成立，
    其無擔保或無優先權之債務總額未逾1,200萬元，且未從事
    小規模營業活動，復未經法院裁定開始清算程序或宣告破產
    ，又無消費者債務清理條例第6條第3項、第8條或第46條各
    款所定駁回更生聲請之事由存在，則其聲請更生，應屬有據
    ；並依上開規定命司法事務官進行本件更生程序，爰裁定如
    主文。
中    華    民    國    98    年    12    月    31    日
              民事第一庭        法  官  賴秀蘭
以上正本係照原本作成。
本裁定不得抗告。
中    華    民    國    98    年    12    月    31    日
                                書記官  李佩芳

司法院資訊處製作；財團法人民間司法改革基金會備份。
